# 权益法下顺流交易合并报表层面的抵销处理

提问人：快枪 时间：2014-06-15 23:11:35
陈老师在一个帖子中说：由于中国准则要求在个别报表层面即采用权益法核算，并且在权益法核算中已经就该项内部交易未实现损益中按持股比例计算归属于该投资方的部分分别冲减了长期股权投资和投资收益，也就是必须在投资方个别报表层面已经借记“投资收益”，贷记“长期股权投资”的基础上达到上述效果。也就是上述抵销分录中的贷记“长期股权投资”，在投资方个别报表层面上已经做了，无需在合并抵销分录中再来补做；但是个别报表层面的借记“投资收益”，如上所述，在合并层面是不需要做的，因为不影响投资方在联营企业的当期净损益中所占份额（因为相应的内部交易存货尚未售出，还没有转入被投资方自身的利润表中），所以倒是需要通过抵销分录将这笔冲减掉的投资收益补回来，所以在中国准则下，抵销分录就成了： 借：营业收入 贷：营业成本 投资收益但是当内部交易的存货并非未全部售出时，该如何解释呢？如乙是甲的联营企业，甲持股比例20%， 2013 年甲将成本 800 的产品以1200 出售给乙，乙将购进的产品作为存货管理，到年末，乙此批购进的存货有60%未对外售出。甲个别报表：借：投资收益48[（1200-800） 60%20%] 贷：长期股权投资 48 如果甲需要编制合并报表，则在合并报表层面，因为该批存货已不在甲的个别报表中，而乙又不纳入合并报表，所以应将内部交易损益全部消除：借：营业收入 240 （ 1200 20% ） 贷：营业成本 160 （ 800 20%） 投资收益 80 即消除的投资收益并不仅是乙未售出部分对应的内部交易损益，而是指内部交易中甲公司实现的全部损益。这个该如何解释呢？

回答人：chenyiwei
对于乙公司已通过对外销售而实现的 40 ％交易损益（ 32 ），合并报表层面同样贷记“投资收益”的解释是：这部分 40 ％的存货在乙公司的利润表中反映的销售成本是按当初的内部交易价格确定的，即 1200 40%=480 ；但如果从合并报表的观点看，按照该批存货在甲公司的原始成本计算的销售成本应是 800 40%=320，也就是乙公司个别报表层面的利润虚减了 160 ，相应地甲公司在个别报表层面权益法核算中少确认了 32 的投资收益，需要在合并报表层面的调整分录中补回来。